臺灣嘉義地方法院刑事判決　　　　　　　 96年度易字第518號
公　訴　人　臺灣嘉義地方法院檢察署檢察官
被　　　告　甲○○
　　　　　　　　　　　9之1
　　　　　　　　　　　室
上列被告因詐欺等案件，經檢察官提起公訴（96年度偵緝字第57
6號），被告於本院行準備程序時就犯罪事實為有罪之陳述，經
本院合議庭裁定由受命法官改依簡式審判程序審理，判決如下：
    主  文
甲○○犯詐欺取財罪，處有期徒刑陸月，如易科罰金，以銀元
佰元即新台幣玖佰元折算壹日。減為有期徒刑月，如易科罰金
，以銀元佰元即新台幣玖佰元折算壹日。緩刑貳年。
    事實及理由
一、本件犯罪事實：
(一)甲○○於民國90年10月至95年7 月10日，係設在嘉義市○○
    路353 號4 樓之國泰人壽保險股份有限公司（下稱國泰人壽
    公司）嘉義市展業處之業務員，負責招攬保險客戶及收取保
    費等工作。其曾於94年12月23日招攬客戶乙○○向國泰人壽
    公司投保兼有基金投資及保險功能之「國泰人壽創世紀變額
    萬能壽險（丙型）」新臺幣（下同）350 萬元，並由甲○○
    代為收取彈性保費34萬元。其後，甲○○因經濟陷於困難，
    竟意圖為自己不法之所有，於95年1 月25日以電話向乙○○
    佯稱基金行情看漲，可加碼投保，要求乙○○匯款30萬元至
    甲○○在國泰世華商業銀行所開立之000000000000號帳戶內
    ，致乙○○陷於錯誤，而於當日如數匯款至甲○○之上開帳
    戶；惟甲○○並未實際向國泰人壽公司申辦加碼投保及繳納
    保險金，而將上開款項挪供己用。嗣於同年6 月間，因甲○
    ○避不見面，經乙○○向國泰人壽公司嘉義市展業處查詢後
    ，始知上情。
(二)案經乙○○訴由臺灣嘉義地方法院檢察署檢察官偵查後起訴
    。
二、認定犯罪事實所憑證據：
(一)被告甲○○於偵查及本院審理中之自白。
(二)告訴人乙○○於偵查中之指訴。
(三)證人即國泰人壽公司嘉義市展業處主任紀瑛於偵查中之證
    述。
(四)國泰人壽保險單1份、國泰世華商業銀行匯款單1紙。
三、論罪科刑：
(一)按行為後法律有變更者，適用行為時之法律。但行為後之法
    律有利於行為人者，適用最有利於行為人之法律，刑法第2
    條第1 項定有明文。查：1 、被告行為後，刑法第33條第5
    款關於「罰金：一元以上」之規定，修正為「罰金：新臺幣
    一千元以上，以百元計算之」，刑法法定本刑中列有罰金刑
    者，其法定最低度罰金刑因之提高，經比較結果，以舊法有
    利於行為人。2 、本件被告行為時之易科罰金折算標準，依
    修正前刑法第41條第1 項前段、修正前罰金罰鍰提高標準條
    例第2 條前段之規定，最高係以銀元3 百元折算1 日；修正
    後刑法第41條第1 項前段則係規定以新臺幣1 千元、2 千元
    或3 千元折算一日；比較修正前後之易科罰金折算標準，亦
    以修正前之規定較有利於被告。
(二)核被告所為，係犯刑法第339 條第1 項之詐欺取財罪。爰審
    酌被告高中畢業之智識程度，前無刑事犯罪紀錄，素行尚佳
    ，及其犯罪之動機、目的、手段，犯後坦承不諱，態度良好
    等一切情狀，並參酌公訴人亦表明被告坦承犯行，並已與告
    訴人達成民事和解，取得告訴人原諒，請求從輕量刑等情，
    量處如主文所示之刑，並諭知易科罰金之折算標準，以資懲
    儆。
(三)按犯罪在96年4 月24日以前者，除本條例另有規定外，依下
    列規定減刑：一、死刑減為無期徒刑；二、無期徒刑減為有
    期徒刑20年；三、有期徒刑、拘役或罰金，減其刑或金額二
    分之一。依本條例應減刑之罪，未經判決確定者，於裁判時
    ，減其宣告刑。96年7 月4 日公布、同年7 月16 日 施行之
    中華民國九十六年罪犯減刑條例第2 條第1 項、第7 條第1
    項分別定有明文。經查，被告係於95年1 月25日為本件犯行
    ，其犯罪時間在96年4 月24日以前，復無不得減刑之例外情
    形，爰依上開減刑條例之規定，減其宣告刑如主文所示，並
    諭知減刑後易科罰金之折算標準。
(四)按犯罪在新法施行前，新法施行後，緩刑之宣告，應適用新
    法第74條之規定（最高法院95年度第8 次刑事庭會議紀錄參
    照）。查被告前未曾受有期徒刑以上刑之宣告，有其臺灣高
    等法院被告前案紀錄表1 紙在卷可佐，因一時失慮而為本件
    犯行，事後已於本院審理中與告訴人調解成立，願分期將新
    臺幣30萬元如數賠償告訴人，而告訴人復表示被告已經知錯
    ，有悔意，願意原諒被告，請求給予被告緩刑（見本院卷第
    15、23頁）。綜合上情，本院認被告經此次偵查、審判程序
    ，當知所警惕，信無再犯之虞，所宣告之刑以暫不執行為適
    當，爰依刑法第74條第1 項第1 款之規定，併予宣告緩刑2
    年，以勵自新。
四、公訴意旨另認被告本件所為亦涉有刑法第336 條第2 項之業
    務侵占犯嫌。惟按，刑法所定侵占係以意圖為自己或第三人
    不法之所有，擅自處分自己持有之他人所有物，或變易持有
    之意思為所有之意思，為其成立要件，換言之，行為人侵占
    之物，必先有法律或契約上之原因在其合法持有中，而於持
    有狀態繼續中，易「持有」為「所有」之意思始可；如其之
    持有，係出於非法方法，並非合法持有，則應視其方法為何
    ，而分別成立詐欺、竊盜、搶奪或強盜罪，無成立侵占罪之
    餘地，縱其加以處分，亦不能論以該罪（最高法院86年度台
    上字第7051號判決、92年度台上字第1821號判決意旨參照）
    。本件被告係以詐欺方式取得告訴人交付之30萬元，業如前
    述，即非合法持有上開款項，揆諸前揭說明，自無成立業務
    侵占罪之餘地。惟公訴人認此部分與上開論罪科刑之詐欺取
    財部分有牽連犯之裁判上一罪關係，爰不另為無罪之諭知，
    併此敘明。
五、依刑事訴訟法第273 條之1 第1 項、第299 條第1 項前段、
    第310 條之2 、第454 條第1 項，刑法第2 條第1 項前段、
    第339 條第1 項、第41條第1 項前段（修正前）、第74條第
    1 項第1 款，修正前罰金罰鍰提高標準條例第2 條，現行法
    規所定貨幣單位折算新台幣條例第2 條，中華民國九十六年
    罪犯減刑條例第2 條第1 項第3 款、第7 條，判決如主文。
本案經檢察官江金星到庭執行職務。
中　　華　　民　　國　　96　　年　　9 　　月　　20　　日
    　　　　　　     刑事第三庭 法　官　陳  蒨  儀
上列正本證明與原本無異。
如不服本判決，應於判決送達後十日內向本院提出上訴狀，上訴
書狀依法應敘述具體理由，如未敘述具體理由者，應於上訴期間
屆滿後二十日內補提理由書於本院（均應附繕本）。告訴人或被
害人如對於本判決不服者，應具備理由請求檢察官上訴，其上訴
期間之計算係以檢察官收受判決正本之日期為準。
中　　華　　民　　國　　96　　年　　9 　　月　　21　　日
                                書記官  楊  國  色
附錄本判決論罪法條：
中華民國刑法第339條第1項：
意圖為自己或第三人不法之所有，以詐術使人將本人或第三人之
物交付者，處5 年以下有期徒刑、拘役或科或併科1 千元以下罰
金。
